# 陈老师，以租代建的会计处理

提问人：三只小 鱼 时间：2021-07-15 08:05:07
A公司与B公司签订《合作合同》，合同约定，A公司将其所闲置土地提供给B公司投资建造房屋用于经营，房屋建成后A公司享有房屋产权，B公司以缴纳土地使用费的形式独立经营，B公司建造房屋的图纸及对外宣传需经A公司同意后方可实施，房屋建造、装修及经营过程中一切债权、债务由B公司独立承担，承包期限 20 年，B公司于房屋建成开始营业使用后每年 1 月 1 日支付A公司土地使用费 20 万元，B公司的房屋建造款共 5000 万元。问题 1 ，A公司在房屋建成后将租赁开始日作为投资性房地产入账还是在租赁结束日作为固定资产入账？问题 2 ，拥有房屋产权就一定是作为固定资产或是投资性房地产核算吗？请陈老师给予指导。
处理方式一：A将 25 年内该资产的使用权、收益权转移给了B公司，根据实质重于形式的原则，该业务的实质为以租代建，A公司以每少较低的土地租赁款获得开发商以代建房屋建造款项抵付土地租金的安排。因此在租赁期间应确认为其他非流动资产或长期应收款。假定A公司房屋建筑物的使用年限为 50 年，净残值为 0 ，根据 20 年后收回房屋的折余价值，在 20 年内平均分摊每年确认土地租金收入。房屋建筑物的建造成本为 5000 万元，则 20 年期满时的折余价值为 3000 万元（不考虑残值），分摊到 20 年租赁期，每年租金为 150 万元（不考虑税费）。
租赁开始日
借：其他非流动资产/长期应收款 150
贷：其他业务收入 150
租赁结束日
借：固定资产 3000
贷：其他非流动资产/长期应收款 3000
处理方式二：A在租赁开始日将建造的房屋作为投资性房地产进行核算，将B公司支付的投资工程款作为初始成本，并确认一项递延收益，在租赁期间分期确认为租赁收入，分摊到 20 年租赁期，每年租金为 250 万元（不考虑税费），每年投资性房地产累计折旧 100 万元。在租赁期结束后，转入固定资产。
租赁开始日
借：投资性房地产 5000
贷：递延收益 5000
借：递延收益 250
贷：其他业务收入 250
借：其他业务成本 100
贷：投资性房地产累计折旧 100
租赁结束日
借：固定资产 5000
投资性房地产累计折旧 2000
贷：投资性房地产 5000
累计折旧 5000
两种处理方式的差异为当期其他业务收入确认，另外就是关于作为固定资产入账的时点及初始入账价值，个人认为方式一最能体现业务实质。

回答人：chenyiwei
方法一较为合理。由于 20 年合作期内该房屋由合作方B独立运营，A不能从该房屋本身获取经济利益，因此该房屋不应确认为A的资产。

提问人：三只小 鱼 时间：2021-07-19 08:05:07
陈老师，是否可以这样理解选择第一种处理方式的原因为：虽然合作协议中约定A公司出土地B公司负责投资建造，但在A与B的租赁期，A公司享有的是出让土地使用权而获得向B公司收取租金收入的权利及投资建造资产的所有所有 权 （（ 产权 ）），此时投资建造资产的所有权（产权）并不符合固定资产确认的条件 ，不能确认为固定资产/投资性房地产，在租赁期结束后，B公司将资产交付A公司后，A公司才获得了固定资产的使用权，符合《企业会计准则 4 号－固定资产》第四条固定资产同时满足下列条件的，才能予以确认：（一）与该固定资产有关的经济利益很可能流入企业；
（二）该固定资产的成本能够可靠地计量。

回答人：chenyiwei
也可以这样理解。